【裁判字號】    89,易,2478
【裁判日期】    890915
【裁判案由】    違反就業服務法
【裁判全文】
臺灣臺中地方法院刑事判決                        八十九年度易字第二四七八號
    公  訴  人  台灣台中地方法院檢察署檢察官
    被      告  鳴勁企業有限公司
    兼代表人    甲○○
右列被告因違反就業服務法案件，經檢察官提起公訴（八十九年度偵字第一０００六
號、第一一三一一號），本院判決如左：
    主    文
鳴勁企業有限公司其代表人因執行業務，違反雇主不得未經許可留用他人所申請聘僱
之外國人之規定，其留用人數為一人，科罰金新台幣參萬元。
甲○○法人之代表人，因執行業務，違反雇主不得未經許可留用他人所申請聘僱之外
國人之規定，其留用人數為一人，科罰金新台幣參萬元，如易服勞役，以新台幣玖佰
元即銀元參佰元折算壹日。
    事    實
一、甲○○係設於台中市○區○○路一段二五三號鳴勁企業有限公司（下稱鳴勁公司
    ）之代表人，明知雇主未經許可不得留用他人所申請聘僱之外國人，竟因執行鳴
    勁公司業務，自民國八十九年四月初起，使其自己以每月一萬五千八百四十元之
    薪資合法申請聘僱，應於台中市○○區○○路二二三之三號擔任看護其母親之外
    國人泰國籍男子ＳＵＴＴＨＩＰＨＯＮＧ  ＭＯＯＮＳＯＮＧＫＯＨ，在看護工
    作空閒時，隨同鳴勁公司員工乙○○○從事隨車搬運貨物等工作，而留用該名泰
    國籍男子ＳＵＴＴＨＩＰＨＯＮＧ  ＭＯＯＮＳＯＮＧＫＯＨ之外國人於鳴勁公
    司工作。迄於八十九年四月七日下午十一時二十分許，為警在彰化縣和美鎮○○
    路○段三八七號查獲該名外勞隨同乙○○○從事搬運等工作，而查悉上情。
二、案經彰化縣警察局和美分局報請臺灣彰化地方法院檢察署檢察官呈請台灣高等法
    院台中分院檢察署檢察長核轉台灣台中地方法院檢察署檢察官偵查起訴及台灣台
    中地方法院檢察署檢察官自動檢舉偵查起訴。
    理    由
一、訊據被告甲○○固供承以其名義合法申請聘僱負責擔任照顧其母親等監護工作之
    該名外勞確偶有與乙○○○共同擔任鳴勁公司之搬運工等情不諱，核與證人即該
    名泰國籍男子ＳＵＴＴＨＩＰＨＯＮＧ  ＭＯＯＮＳＯＮＧＫＯＨ及乙○○○分
    別於警局中證述詳實，應認為實。然其仍矢口否認有何違反就業服務法之犯行，
    辯稱：因其既有支付看護工之薪資予該名外勞，是其母親南下彰化做復健，該名
    外勞並未陪同較空閒時，偶令該名外勞從事搬運工作應無違法云云。惟查：該名
    外勞係被告甲○○以個人名義申請聘僱，應在台中市○○區○○路二二三之三號
    擔任看護被告甲○○之母親等情，為被告甲○○所是認，復有該名外勞陳述在卷
    ，應認為實。又查被告甲○○確係明知且使其合法聘僱之泰國籍男子ＳＵＴＴＨ
    ＩＰＨＯＮＧ  ＭＯＯＮＳＯＮＧＫＯＨ自上開時日起，隨同乙○○○從事為鳴
    勁公司擔任搬運等工作之事實，既有該名泰國籍男子ＳＵＴＴＨＩＰＨＯＮＧ
    ＭＯＯＮＳＯＮＧＫＯＨ於警局中證述詳實，並有乙○○○於警局中陳稱該名外
    勞確曾於擔任看護工較空閒時，經被告王明知之同意而隨其駕車擔任鳴勁公司之
    搬運工共約五次等情在卷，復有當日查獲該名外勞與乙○○○之員警楊義隆及許
    崙樹於偵查中陳述明確，且有居留外僑作業外勞詳細資料表、經濟部公司執照、
    台中市政府營利事業登記證及車籍作業系統查詢表附卷足參，是被告甲○○就其
    執行鳴勁公司業務時，確有未經許可而留用其以自己名義合法聘僱之該名外勞等
    情，從而被告上開所辯，顯係臨訟飾卸之詞，無足採信。本件事證已臻明確，被
    告上開犯行，洵堪認定。
二、按雇主不得未經許可留用他人所申請聘僱之外國人，違反者應予處罰；又法人之
    代表人、代理人、受僱人或其他從業人員因執行業務而犯前開之罪者，該法人亦
    應科以罰金刑，為就業服務法第五十三條第三款、第五十八條第一項、第二項分
    別定有明文。又查被告甲○○係被告鳴勁公司之代表人，有台中市政府營利事業
    登記證及經濟部公司執照在卷可按。核被告甲○○因執行業務而違反就業服務法
    第五十三條第三款「未經許可留用他人所申請聘僱之外國人」之規定，其留用人
    數為一人，應論以該法第五十八條第一項前段之罪。另被告鳴勁公司為法人，其
    代表人即被告甲○○因執行業務犯前開罪，應依同條第二項之規定科以罰金刑。
    至公訴人雖認被告甲○○上開所為及鳴勁公司，係違反未經許可聘僱他人所合法
    聘僱之外國人之規定，然被告甲○○既係偶令該名外勞從事隨車搬運工僅約五次
    ，而其除依合法聘僱該名外勞擔任看護工原需自行支付之薪資外，並未另行以鳴
    勁公司之資金支付予該名外勞作為從事搬運等工作之薪資代價，亦即被告鳴勁公
    司之代表人即被告甲○○並未因執行鳴勁公司業務而支付員工薪資予該名外勞，
    則核與公訴人上開所指之構成要件有違，而應係違反未經許可留用他人所合法聘
    僱之外國人之規定，是公訴人容有誤會，附此敘明。爰審酌被告甲○○犯罪動機
    、目的、手段、其留用該名外勞之期間不長、所生危害非鉅及犯罪後之態度等一
    切情狀；法人鳴勁公司之負責人係被告甲○○等一切情狀，分別量處如主文所示
    之刑，被告甲○○部份，並諭知易服勞役之折算標準，以資懲儆。
據上論斷，應依刑事訴訟法第二百九十九條第一項前段，就業服務法第五十三條第三
款、第五十八條第一項前段、第二項，刑法第十一條前段、第四十二條第二項，罰金
罰鍰提高標準條例第二條，現行法規所定貨幣單位折算新台幣條例第二條，判決如主
文。
中      華      民      國    八十九    年    九      月      十五      日
                              臺灣臺中地方法院刑事第六庭
                                  法  官  許  惠  瑜
右正本證明與原本無異。
如不服本判決，應於判決送達後十日內向本院提出上訴狀，上訴於臺灣高等法院臺中
分院( 須附繕本 )。
                                  書記官
中      華      民      國    八十九    年    九      月      十九      日
附錄本案論罪科刑主要法條：
就業服務法第五十八條第一項
違反第五十三條第一款、第二款或第三款規定，其僱或留用人為一人者處六月以下有
期徒刑、拘役、或科或併科新臺幣玖萬元以下罰金；其僱或留用人為二人以上者，處
三年以下有期徒刑，拘役或科或併科新臺幣三十萬元以下之罰金。
就業服務法第五十八條第二項


司法院資訊處製作；財團法人民間司法改革基金會備份。
